臺灣高等法院刑事判決　　　　　　　　　　　　　九十二年度交上易字第三九六號
　　上　訴　人　臺灣桃園地方法院檢察署檢察官
　　被　　　告　乙○○
　　選任辯護人　陳德義律師
右上訴人因被告過失致死等案件，不服臺灣桃園地方法院九十二年度交易字第二二九
號，中華民國九十二年七月十日第一審判決（起訴案號：臺灣桃園地方法院檢察署九
十一年度偵字第一六九０七號、九十一年度偵字第二一九二０號），提起上訴，本院
判決如左：
    主  文
原判決撤銷。
乙○○服用酒類，不能安全駕駛動力交通工具而駕駛，處有期徒刑貳月，如易科罰金
以參佰元折算壹日；又因過失致人於死，處有期徒刑伍月，如易科罰金以參佰元折算
壹日。應執行有期徒刑陸月，如易科罰金以參佰元折算壹日。緩刑參年。
    事  實
一、乙○○明知飲用酒類後不得駕駛車輛，竟於民國（下同）九十一年八月十二日上
    班期間，在桃園縣南崁附近工地工作時，陸續飲用含酒精成分之飲料保力達後，
    其酒精呼氣濃度高達每公升零點七三毫克，已達不能安全駕駛動力交通工具之程
    度，竟仍駕駛車牌號碼ＫＦ─六九七三號自用小客車下班回家，於同日下午五時
    五十分許，沿桃園縣龍潭鄉○○路由南往北方向行駛，行經中豐路與工五路設有
    閃光黃燈號誌之路口時，本應注意車前狀況，隨時採取必要之安全措施，而閃光
    黃燈表示「警告」，車輛應減速接近，注意安全，小心通過，且依當時情形並無
    不能注意之情事，竟疏未注意車前狀況，且於通過路口時未減速慢行，復因酒醉
    致注意力、反應力減緩，適彭宋雲定跨越中央安全島欲橫越中豐路，乙○○煞避
    不及而撞擊彭宋雲定，彭宋雲定經送醫急救後，延至同年八月十二日下午七時五
    分許，因車禍導致頭部外傷併頸椎骨折、神經性休克不治死亡。
二、案經彭宋雲定之子甲○○訴由桃園縣警察局平鎮分局報請臺灣桃園地方法院檢察
    署檢察官偵查起訴。
    理  由
一、訊據被告乙○○固不否認於右揭時、地飲用保力達後，駕駛車牌號碼ＫＦ─六九
    七三號自用小客車撞及被害人彭宋雲定，致彭宋雲定死亡之事實，惟辯稱：伊當
    天在工地工作時斷斷續續喝保力達，但意識清楚，並未喝醉，肇事當時伊車速四
    十幾公里，伊是過了路口八、九公尺後，被害人突然提著寶特瓶從安全島跨出來
    ，伊反應不及才會撞到被害人，伊並無過失，且伊事後已與告訴人達成和解，依
    協議書給付新臺幣一百八十萬元云云。
二、經查：
  (一)酒後不能安全駕駛動力交通工具而駕駛部分：
  　被告於飲用保力達後駕車之事實，業據其坦白承認，且被告肇事後經警測試呼氣
    中酒精濃度測定值為每公升０．７３毫克，有酒精測試紙條附卷可稽，而血液中
    酒精在３０─５０ｍｇ／ｄｌ時，駕駛能力變差，在５０─１００ｍｇ／ｄｌ時
    ，多話、大笑、感覺障礙，在１００─１５０ｍｇ／ｄｌ時，說話含糊、腳步不
    穩、可能會噁心，在１５０─２００ｍｇ／ｄｌ時，明顯酒醉、噁心、步履蹣跚
    （而呼氣中酒精濃度與血液中酒精濃度比為二千比一至二千三百比一）；呼氣中
    酒精濃度如達０．５５ｍｇ／Ｌ時，其肇事率為一般人之十倍，此有臺灣高等法
    院檢察署所彙編刑法第一百八十五條之三酒後駕車「不能安全駕駛」認定標準之
    相關論文資料一書可參。本件被告肇事撞及被害人之時間為九十一年八月十二日
    十七時五十分許，而被告為警帶回派出所後即同日十八時五十一分許始實施酒測
    ，酒精呼氣值為每公升０．７３毫克，其駕車肇事距離實施酒測時間已有一小時
    之久，體內酒精成分已有部分代謝，顯見被告肇事時之酒精呼氣濃度應達每公升
    ０．七三毫克以上甚明。又駕駛人呼氣中酒精濃度如達０．５５ｍｇ／Ｌ時，肇
    事率為一般人之十倍，已如前述，何況被告之酒精呼氣值已高達每公升０．７３
    毫克以上，縱令被告因個人體質關係不見得會呈腳步不穩等情狀，惟被告酒後駕
    車之反應速度、集中程度等情狀，必較一般人為差，此為常理所可推斷，何況被
    告係於酒後肇事，確實造成被害人死亡之結果，亦足徵其有不能安全駕駛之情事
    。另卷附之刑案紀錄表確實載明被告因服用酒類不能安全駕駛而犯罪，有該紀錄
    表附卷可參，雖現場處理員警未製作觀察測試紀錄表，乃係一時疏忽所致，不能
    遽以率斷被告並無不能安全駕駛之情事。又員警誤勾選肇事經過為被害人到案，
    惟衡諸常情一般公務員在製作、填載公文書之際，誤寫、誤繕在所難免，不能僅
    因公文書中一小部分之誤載，即斷認該公文書其他事項之記載均不實，是以此部
    分之事實應堪認定。再被告縱因提神因素而飲用保力達，然仍不得在飲用後駕車
    行駛於道路上，致生公共危險之行為，其於本院辯稱肇事當時意識清楚，並未喝
    醉，實屬推諉之詞，不足採信。
  (二)過失致人於死部分：
　  1.按汽車行駛時，駕駛人應注意車前狀況，並隨時採取必要之安全措施，道路交
  　  通安全規則第九十四條第三項定有明文；汽車駕駛人駛至交叉路口，其行進、
      轉彎應遵守燈光號誌之指示，而閃光黃燈表示「警告」，車輛應減速接近，注
      意安全，小心通過，道路交通安全規則第一百零二條第一項第一款、道路交通
      標誌標線號誌設置規則第二百十一條第一項第一款亦分別定有明文，被告已考
      領汽車駕駛執照，應對前開規定知之甚稔並有遵守義務。另按「汽車駕駛人雖
      可信賴其他參與交通之對方亦能遵守交通規則，同時為必要之注意，謹慎採取
      適當之行動，而對於不可知之對方違規行為並無預防之義務，然因對於違規行
      為所導致之危險，若屬已可預見，且依法律、契約、習慣、法理及日常生活經
      驗等，在不超越社會相當性之範圍應有注意之義務者，自仍有以一定之行為避
      免結果發生之義務。因此，關於他人之違規事實已極明顯，同時有充足之時間
      可採取適當之措施，以避免發生交通事故之結果時，即不得以信賴他方定能遵
      守交通規則為由，免除自己之責任。」（最高法院七十四年度臺上字第四二一
      九號判例意旨參照）。
　  2.本件被害人闖越馬路之違規事實固屬明顯，惟被告若同時有充足之時間可採取
  　  適當之措施，以避免發生交通事故之結果時，依上開判例意旨所示，被告即不
      得以信賴他方定能遵守交通規則為由，免除自己之責任。茲本件所應審酌者厥
      為被告駕駛自用小客車行經該路口時有否注意車前狀況，並隨時採取必要之安
      全措施，被告酒後駕車業已不能安全駕駛，且通過閃黃燈路口時，既未減速慢
      行，亦未注意車前狀況，而於通過該路口八點七公尺後，適見被害人闖越馬路
      ，因煞車不及致車輛葉子板擦撞被害人，再肇事當時天候為晴、路面乾燥、無
      缺陷、無障礙物、視距良好等情，亦有道路交通事故調查報告表一紙在卷可參
      ，且經臺灣省桃園縣區車輛行車事故鑑定委員會鑑定結果，亦載明：乙○○嚴
      重酒醉駕駛自用小客車有違規定等情，有該鑑定意見書附卷可考，是依照當時
      之情形，被告並無不能注意之情事存在，詎竟疏未注意，於飲用酒類後貿然駕
      車行駛於道路上，又被告於偵查及原審審理時均未辯稱其通過路口時有減速慢
      行等語，且於九十一年八月十三日偵查中就檢察官訊問其通過路口有無減速慢
      行時，低頭沉默不語，顯見被告應係心虛有所猶豫而未為做答，應認被告於行
      經市區道路之時速固僅為每小時四十公里，惟其通過有閃黃燈號誌之路口時，
      確實未減速慢行，以致肇事，被告對於本件車禍確有過失責任甚明。
　  3.另車輛肇事毀損之情形不僅與車速有關，尚與撞擊相對物之堅實程度及撞擊之
    　相對位置、方向有關，是不能以被告車輛未留有明顯毀損痕跡，即遽認被告肇
      事時車速非快。被告於飲用酒類後駕車撞及被害人彭宋雲定，導致被害人頭部
      外傷併頸椎骨折、神經性休克不治死亡等情，有敏盛綜合醫院龍潭分院所出具
      之診斷書附卷足稽，是被告之過失行為與被害人之死亡間，有相當因果關係，
      被告辯稱係被害人突然提著寶特瓶從安全島跨越出來，伊反應不及才會撞到被
      害人，伊並無過失等語，顯係圖卸刑責之詞，不足採信。
  (三)此外，復有酒精濃度測定值表一件、道路交通事故調查報告表一件、敏盛綜合醫
    院龍潭分院所出具之診斷書一件、車禍現場照片六幀及勘驗筆錄、相驗屍體證明
    書、驗斷書各一件在卷足參。
  (四)綜上所述，本件事證已臻明確，被告所辯均不足採，其犯行堪予認定。
三、按被告於飲酒後已達於不能安全駕駛之狀態猶駕駛汽車部分，係犯刑法第一百八
    十五條之三之服用酒類，不能安全駕駛動力交通工具而駕駛罪，另被告駕車不慎
    撞及被害人彭宋雲定致死部分，係犯刑法第二百七十六條第一項之過失致死罪。
    被告係酒醉駕車因而肇事致人死亡，就其所犯過失致死罪部分，應依道路交通管
    理處罰條例第八十六條第一項之規定，加重其刑。其所犯前開二罪，一為故意犯
    ，一為過失犯，犯意各別，構成要件不同，應分論併罰。又被告肇事後，於警員
    前往現場處理時，就因過失致人死傷部分不逃避，當場向警員自首，承認己為肇
    事人而願接受裁判，此經本院依職權查證詳明，有桃園縣政府警察局平鎮分局警
    備隊九十一年八月十三日偵訊筆錄在卷可參，被告對於有權偵查犯罪之機關尚不
    知犯罪事實及犯罪人之前，自首而願接受裁判，應依刑法第六十二條前段之規定
    減輕其刑，並依刑法第七十一條第一項之規定先加後減之。
四、原審據以論科固非無見，惟查原審對於被告酒後不能安全駕駛動力交通工具而駕
    駛及過失致人於死部分諭知無罪，尚有未洽，檢察官上訴意旨指摘原判決不當，
    為有理由，自應由本院將原判決撤銷改判。審酌被告並無前科，素行良好，服用
    酒類後意識不清，視力、注意力、反應力減緩，已達不能安全駕駛動力交通工具
    之程度，仍駕駛車輛，終而肇事致被害人於送醫後死亡，造成無可挽救之遺憾，
    並使被害人家屬痛失至親，犯罪所生危害甚重，惟犯後自首接受裁判，並與被害
    人家屬達成民事和解賠償損失，及其犯後態度等一切情狀，分別量處如主文所示
    之刑，並定其應執行之刑及諭知易科罰金之折算標準。末查被告前未曾受有期徒
    刑以上刑之宣告，此有本院被告全國前案紀錄表一份在卷可參，犯後已與被害人
    家屬達成民事和解賠償新臺幣一百八十萬元，態度良好，且有悔意，本院認其所
    宣告之刑以暫不執行為適當，爰併宣告緩刑三年，以勵自新。
據上論斷，應依刑事訴訟法第三百六十九條第一項前段、第三百六十四條、第二百九
十九條第一項前段，刑法第二百七十六條第一項、第一百八十五條之三、第六十二條
前段、第五十一條第五款、第七十四條第一款，道路交通管理處罰條例第八十六條第
一項，罰金罰鍰提高標準條例第一條前段、第二條，判決如主文。
本案經檢察官鄭富銘到庭執行職務。
中　　　華　　　民　　　國　　　九十三　　　年　 　八　 　月　　十一　　日
                              臺灣高等法院交通法庭
                                  審判長法  官　吳　　　敦
                                        法  官  張　傳　栗
                                        法  官  梁　宏　哲
右正本證明與原本無異。
不得上訴。
                                        書記官　劉　貞　達
中　　　華　　　民　　　國　　　九十三　　　年　 　八　 　月　　十二　　日
附錄本案論罪科刑法條全文
刑法第一百八十五條之三：
服用毒品、麻醉藥品、酒類或其他相類之物，不能安全駕駛動力交通工具而駕駛者，
處一年以下有期徒刑、拘役或三萬元以下罰金。
刑法第二百七十六條：
因過失致人於死者，處二年以下有期徒刑、拘役或二千元以下罰金。
從事業務之人，因業務上之過失犯前項之罪者，處五年以下有期徒刑或拘役，得併科
三千元以下罰金。
